【裁判字號】    85,台上,5894
【裁判日期】    851212
【裁判案由】    恐嚇取財
【裁判全文】
最高法院刑事判決                              八十五年度台上字第五八九四號
    上訴人  甲○○
右上訴人因恐嚇取財案件，不服台灣高等法院中華民國八十五年一月三十一日第二審
判決（八十四年度上訴字第六三五二號，起訴案號：台灣桃園地方法院檢察署八十四
年度偵字第三三三一、八九六七號），提起上訴，本院判決如左：
    主  文
原判決關於甲○○部分撤銷，發回台灣高等法院。
    理  由
本件原判決認定上訴人甲○○因廖木清向其親戚湯雲辰買受坐落桃園縣龍潭鄉○○路
大湖底三十二號土地持分，並整地欲興建保齡球館。上訴人與張永善（已判刑確定）
竟基於共同犯意之聯絡，意圖為自己不法之所有，先由上訴人向廖木清稱該持分土地
上有其所種植之十五欉竹子遭廖木清剷除，欲要求廖木清賠償，廖木清尚未允諾，復
因有事出國。上訴人與張永善二人，竟於民國八十三年十二月初某日，在桃園縣龍潭
鄉貴妃樓酒店共同謀議，推由張永善於同月十七日凌晨，持握柄號碼為九－一七之中
共黑星手槍一支，至龍潭鄉○○路九十六號廖木清住處，連續射擊子彈五發，分別擊
中住宅大門、二樓落地窗及車牌ＬＢ－六六六六號、ＫＮ－六○○一號二部自用小客
車後保險桿，現場並遺留彈殼四顆。上訴人、張永善二人以此方法恐嚇危害廖木清及
其家人生命身體之安全。致廖某獲悉後匆匆回國並心生畏懼，遂於同年月十九日以每
欉竹子新臺幣（下同）四萬元之代價，而交付上訴人總計達六十萬元賠償金，與之和
解。得手後上訴人乃與張永善朋分各得四十萬元、二十萬元，並均花用罄盡等情。因
而撤銷第一審判決，改判論處上訴人共同意圖為自己不法之所有，以恐嚇使人將本人
之物交付罪刑，固非無見。然查：(一)、科刑判決所認定之事實，與其所採用之證據不
相適合者，即屬證據上之理由矛盾。本件原判決認定：上訴人推由已判刑確定之張永
善，持中共黑星手槍向廖木清家中射擊，恐嚇危害廖木清及其家人安全，致廖木清獲
悉後匆匆回國，並心生畏懼云云。其所憑之證據係廖木清之指訴。但廖木清先後供稱
：「我沒有受傷，當時十七日（指八十三年十二月十七日）凌晨，我在睡覺，突然聽
到鞭炮聲（實係槍聲），一共六響，到早上七、八點左右，才發現我家二樓落地窗破
了一個洞，地上留銅彈頭一只，門口鐵門打穿過，留下銀色彈頭一只……」。「……
我出國十天，回來第二天，就被開槍，當時我不知是誰開槍」等語（見偵字第三三三
一號卷第八頁反面、第一審卷第十四頁反面）。依此供述，上訴人推由張永善持手槍
射擊時，廖木清係在家中睡覺，並非在國外。足見原判決此部分認定之事實，與其所
採用之證據，顯不適合，於法難謂無違。(二)、刑法第三百四十六條第一項之恐嚇取財
罪，係以意圖為自己或第三人不法所有為構成要件之一，若僅以恐嚇方法使人交付財
物，而並無不法所有之意圖者，縱令其行為或可觸犯其他罪名，要無由成立恐嚇取財
罪。上訴人一再辯稱：廖木清確將伊種植之十五大欉竹子剷除，其所索取每欉四萬元
，亦與市價相當，並無不法所有之意圖云云。並具狀請求傳訊被害人廖木清、證人陳
萬基、湯標貴、莊永芳，及履勘現場以證實其事（見原審卷第三十五頁反面至第三十
七頁），原審未傳訊該證人等，亦未至現場勘驗，遽行判決，復不在判決內說明無傳
訊及履勘必要之理由，自有應於審判期日調查之證據未予調查之違法。(三)、上訴人在
偵審中均稱：伊未唆使張永善開槍恐嚇廖木清。張永善亦稱：「他（指上訴人）不知
我有槍」等語（見偵字第三三三一號卷第五頁、第一審卷第十三、十四、十五、二十
二頁），雖原判決認定：「……上訴人與張永善二人，竟於八十三年十二月初某日，
在桃園縣龍潭鄉貴妃樓酒店共同謀議，推由張永善於同月十七日凌晨，持握柄號碼九
－一七之中共黑星手槍一支，至龍潭鄉○○路九十六號廖木清住處，連續射擊子彈五
發」云云，但未說明其所憑之證據及其認定之理由，已有未合，且原判決既認定上訴
人推由張永善持中共黑星手槍，前往廖木清家中射擊，何以未論上訴人尚牽連犯槍
彈藥刀械管制條例第七條第四項之未經許可無故持有手槍罪﹖亦未說明其理由，復有
可議。上訴意旨，指摘原判決關於上訴人部分不當，非無理由，應認有撤銷發回更審
之原因。又本件雖係刑事訴訟法第三百七十六條第六款所列之案件，惟於修正刑事訴
訟法施行前，原得上訴於第三審法院，且已繫屬於法院，依刑事訴訟法施行法第五條
第一項規定，仍應依修正刑事訴訟法施行前之法定程序終結之，附此說明。
據上論結，應依刑事訴訟法第三百九十七條、第四百零一條，判決如主文。
中      華      民      國    八十五    年     十二     月     十二     日
                              最高法院刑事第七庭
                                  審判長法官  董  明  霈
                                        法官  丁  錦  清
                                        法官  楊  商  江
                                        法官  賴  忠  星
                                        法官  林  茂  雄
      右正本證明與原本無異
                                              書  記  官
中      華      民      國    八十五    年     十二     月    二十一    日


司法院資訊處製作；財團法人民間司法改革基金會備份。
